臺灣臺中地方法院刑事判決
109年度訴字第1726號
公  訴  人  臺灣臺中地方檢察署檢察官
被      告  王樂群


上列被告因違反毒品危害防制條例案件，經檢察官提起公訴（10
9年度毒偵字第648號），本院判決如下：
    主    文
王樂群施用第一級毒品，累犯，免刑；扣案第一級毒品海洛因貳
包（含包裝袋貳只，驗餘總毛重零點柒捌貳肆公克）沒收銷燬，
扣案注射針筒壹支沒收。又施用第二級毒品，累犯，免刑。
    犯罪事實
一、王樂群明知海洛因係毒品危害防制條例所列第一級毒品，甲
    基安非他命則係同條例所列第二級毒品，均不得持有及施用
　　，竟基於施用第一級毒品之犯意，於民國109年3月3日16時
    許，在臺中市東區旱溪東路旁河堤，以針筒注射之方式，施
    用第一級毒品海洛因1次；又基於施用第二級毒品之犯意，
    於109年3月3日17時許，在臺中市太平區祥順路與中山路交
    岔路口附近，以將第二級毒品甲基安非他命置入玻璃管內，
    並以火燒烤產生煙霧後吸食之方式，施用第二級毒品甲基安
    非他命1次。嗣因警員持本院另案核發之搜索票對王樂群執
    行搜索扣得第一級毒品海洛因2包（總毛重0.8公克）及注射
    針筒1支，並徵得其同意而於109年3月4日9時5分許採集其尿
    液送驗，其結果呈現可待因、嗎啡及甲基安非他命陽性反應
    ，始悉上情。
二、案經臺中市政府警察局第五分局報告臺灣臺中地方檢察署檢
    察官偵查起訴。
    理    由
一、上揭犯罪事實，業據被告王樂群於警詢、偵訊及本院審理中
    時均坦承不諱（見偵卷第68至69、158頁、本院卷第102頁）
　　，並有本院搜索票、臺中市政府警察局第五分局搜索扣押筆
    錄、扣押物品目錄表、偵辦毒品案件尿液檢體對照表、委託
    檢驗尿液代號與真實姓名對照表、採集尿液鑑定同意書、正
    修科技大學超微量研究科技中心尿液檢驗報告、衛生福利部
    草屯療養院鑑驗書各1份在卷足憑（見偵卷第53至61、115、
    121至123、175至177頁），復有上開海洛因及注射針筒扣案
    可佐，已足認被告之任意性自白與事實相符。是本案事證明
    確，被告所為上開施用第一級毒品海洛因、第二級毒品甲基
    安非他命等犯行，均堪認定。
二、核被告所為，係犯毒品危害防制條例第10條第1項施用第一
    級毒品罪、同條例第10條第2項施用第二級毒品罪。被告為
    本案各次施用而持有第一級毒品海洛因、第二級毒品甲基安
    非他命之低度行為，各為施用之高度行為所吸收，均不另論
    罪。被告所犯上開各罪，犯意各別，行為互殊，應予分論併
    罰。另被告前因竊盜等案件，經本院分別判決並以105年度
    聲字第1396號裁定定應執行有期徒刑4年4月確定，被告入監
    執行後，於107年5月16日縮短刑期假釋出監並付保護管束，
    於108年5月11日保護管束期滿，假釋未經撤銷，視為執行完
    畢，有臺灣高等法院被告前案紀錄表1份存卷可佐；是被告
    於受上開徒刑之執行完畢，5年以內故意再犯本案有期徒刑
    以上之各罪，均為刑法第47條第1項所指累犯。
三、被告為本案施用第一、二級毒品等行為，本均應予科刑。惟
    被告行為經檢察官起訴並繫屬於本院後，修正後毒品危害防
    制條例第20條第3項、第23條第2項等規定業於109年7月15日
    施行，而依同條例第35條之1第2款規定，施行前犯同條例第
    10條之罪之審判中案件，於修正施行後，由法院依修正後規
    定處理，依修正後之規定應為不起訴之處分者，法院應為免
    刑之判決，是本案應由本院適用上開修正後規定處理。而基
    於此次修法揭示之刑事政策，倘再犯同條例第10條之罪距最
    近1次觀察、勒戒或強制戒治執行完畢釋放後已逾3年者，即
    非修正後同條例第23條第2項規定所指應依法追訴之「3年內
    再犯」情形，應再依修正後同條例第20條第3項、第1項規定
    令觀察、勒戒，不因其間是否另犯該罪經起訴、判刑或執行
    而受影響（最高法院109年度台上字第3826號判決意旨參照
    ）；而被告前因施用第一級毒品，經本院以94年度毒聲字第
    267號裁定令觀察、勒戒，於94年3月25日因無繼續施用毒品
    之傾向而執行完畢釋放，此後被告即未再經觀察、勒戒或強
    制戒治，有臺灣高等法院被告前案紀錄表1份附卷可稽；本
    院爰依上開修正後規定，依職權裁定令被告入勒戒處所觀察
    、勒戒，而被告經觀察、勒戒後，依據勒戒處所之陳報，其
    經評估有繼續施用毒品傾向，本院遂再依職權裁定令被告入
    戒治處所強制戒治，嗣被告於110年11月22日經執行完畢釋
    放等情，有前開臺灣高等法院被告前案紀錄表、上開各裁定
    、有無繼續施用毒品傾向評估標準紀錄表、證明書、報請停
    止戒治報告表、臺灣臺中地方檢察署檢察官戒治處分執行指
    揮書各1份在卷可憑（見本院卷第47至49、63至64、69至71
    、81至82頁）；從而，本案被告所為上開各犯行，依毒品危
    害防制條例第23條第1項等規定原應為不起訴處分，揆諸前
    開說明，本院自應為免刑之判決。
四、沒收：
　㈠扣案海洛因2包（驗餘總毛重0.7824公克），係被告為本案施
    用第一級毒品犯行所餘經查獲之第一級毒品海洛因，業據被
    告於偵訊及本院審理中所自承（見偵卷第158頁、本院卷第1
    02頁），並有前開臺中市政府警察局第五分局搜索扣押筆錄
    暨附件、衛生福利部草屯療養院鑑驗書附卷可參（見偵卷第
    57至63、177頁），自堪認定。而上開毒品之包裝袋與所包
    裝毒品難以完全析離，復無析離之實益及必要，應一併視為
    上開毒品，是上開毒品及其包裝袋均應依毒品危害防制條例
    第18條第1項前段，於本院就被告施用第一級毒品犯行所宣
    告主文項下諭知沒收銷燬；至鑑定機關因鑑驗取用部分，既
    已用罄，毋庸予以宣告沒收銷燬。
　㈡扣案注射針筒1支，係被告所有供其為本案施用第一級毒品犯
    行所用，業據被告於偵訊時所自承（見偵卷第158頁），是
    上開物品應依刑法第38條第2項前段，於本院就被告施用第
    一級毒品犯行所宣告主文項下諭知沒收。
　㈢至被告為本案施用第二級毒品犯行時固有使用某不詳玻璃管
    及可供點火之工具，惟本院審酌該等物品並未扣案，且係日
    常生活中所常見，倘予沒收或追徵，對沒收制度欲達成或附
    隨之社會防衛並無何助益，欠缺刑法上重要性，爰依刑法第
    38條之2第2項，均不予宣告沒收或追徵。
據上論斷，應依刑事訴訟法第299條第1項但書，毒品危害防制條
例第35條之1第2款、第10條第1項、第2項、第23條第1項、第18
條第1項前段，刑法第11條、第47條第1項、第38條第2項前段，
判決如主文。
本案經檢察官胡宗鳴提起公訴，檢察官朱介斌到庭執行職務。
中　　華　　民　　國　　110 　年　　12　　月　　29　　日
                  刑事第十三庭  審判長法  官  李宜娟
                                      法  官  林德鑫
                                      法  官  陳怡秀 
以上正本證明與原本無異。
如不服本判決應於收受送達後20日內向本院提出上訴書狀，並應
敘述具體理由；其未敘述上訴之理由者，應於上訴期間屆滿後20
日內向本院補提理由書（均須按他造當事人之人數附繕本）「切
勿逕送上級法院」。
　　　　                              書記官  劉雅玲
中　　華　　民　　國　　110 　年　　12　　月　　29　　日
附錄本案論罪法條：
毒品危害防制條例第10條第1項、第2項
施用第一級毒品者，處6月以上5年以下有期徒刑。
施用第二級毒品者，處3年以下有期徒刑。